臺灣臺中地方法院民事判決　　　　　　　94年度訴字第1499號
原　　　告　偉傑工程股份有限公司
法定代理人　丁○○
訴訟代理人　顏光嵐律師
複　代理人　乙○○
　　　　　　戊○○
被　　　告　任發營造股份有限公司
法定代理人　甲○○
訴訟代理人　徐文宗律師
複　代理人　林雅儒律師
上列當事人間請求給付貨款事件，於民國94年11月 3日言詞辯論
終結，本院判決如下：
    主      文
被告應給付原告新臺幣柒拾貳萬肆仟壹佰零貳元，及自民國九十
四年五月二十日起至清償日止，按週年利率百分之五計算之利息
。
訴訟費用由被告負擔。
    事實及理由
一、原告起訴主張：兩造於民國89年10月15日訂定「工程材料合
    約書」，約定由原告就被告承攬「西濱快速道路WH75將軍溪
    至八棟寮段及將軍連絡道工程」提供盤式支承材料，依該合
    約書第4條約定，被告應按實際完成數量先行給付95%之材料
    款予原告，另5%之保留款則待最後一批材料進場且經驗收相
    關文件及測試報告合格後，再由被告一次以90天之期票無息
    退還予原告。原告業已依約交付四批材料予被告，被告並已
    給付各批材料95%之款項計新臺幣（下同）13,757,918 元予
    原告。至於第 5批材料部分，被告並未通知原告交貨。查上
    開工程業於93年 9月間完工，並由被告之業主驗收通過，被
    告尚積尾款（即5%之保留款）724,102 元未為給付，爰依系
    爭合約書第 4條之約定，請求被告給付等語。並聲明：如主
    文所示。
二、被告則以：系爭契約簽訂後，初期原告皆能依被告通知交貨
    ，然至被告施作將軍橋路段時，因鋼價大漲，原告不願繼續
    供貨，乃向被告表明未請領之5%尾款充作違約之損害賠償，
    是其請求被告給付尾款，顯屬無據。又將軍橋嗣後雖因變更
    設計，不必使用盤式支承材料，然如原告能按被告指示於91
    年3月18日如期交付第5批貨，則依據被告與業主交通部公路
    總局西部濱海公路南區臨時工程處（下稱西濱南工處）間承
    攬契約第10條約定，西濱南工處仍應依契約約定價格收購系
    爭盤式支承材料，被告因此即可獲取差價 5,260,510元之利
    潤，惟因原告未依約交貨，致被告受有上開所失利益之損害
    ，原告自應負損害賠償責任，爰以此項損害賠償債權與原告
    請求之貨款為抵銷等語，資為抗辯。並聲明：原告之訴駁回
    。
三、下列事實為兩造所不爭執，並有兩造之工程材料合約書、被
    告與西濱南工處之工程合約書節本、西濱南工處94年10月13
    日濱南工字第0940006202號函為證，自堪信為真實，本院採
    為裁判之基礎：
  （一）兩造於89年10月15日訂定「工程材料合約書」，約定由
        原告就被告向西濱南工處承攬「西濱快速道路WH75將軍
        溪至八棟寮段及將軍連絡道工程」提供盤式支承材料，
        依該合約書第 4條約定，被告應按實際完成數量先行給
        付95%之材料款予原告，另 5%之保留款則待最後一批材
        料進場且經驗收相關文件及測試報告合格後，再由被告
        一次以90天之期票無息退還予原告。
  （二）原告已交付四批材料給被告，被告尚有材料尾款（即5%
        之保留款）724,102元未為給付。
  （三）被告所承攬系爭工程將軍溪橋樑路段自開工日（88年 7
        月11日）至92年10月西濱南工處通知被告減做期間，除
        90年 7月28日起至90年11月27日為復工期間外，其餘時
        間均為停工期間。
  （四）被告與其業主西濱南工處所訂工程合約書第10條約定：
        因西濱南工處變更計畫，被告已到場之材料，由西濱南
        工處參照合約單價計給。
四、本件之爭點：
  （一）原告是否有拒絕供料，致被告受有 5,260,510元之損害
        ？
  （二）兩造是否曾達成原告不繼續供料，尾款當做違約金，不
        再請求之協議？
五、得心證之理由：
  （一）原告主張兩造於89年10月15日訂定「工程材料合約書」
        ，約定由原告就被告向西濱南工處承攬「西濱快速道路
        WH75將軍溪至八棟寮段及將軍連絡道工程」提供盤式支
        承材料，依該合約書第 4條約定，被告應按實際完成數
        量先行給付95%之材料款予原告，另 5%之保留款則待最
        後一批材料進場且經驗收相關文件及測試報告合格後，
        再由被告一次以90天之期票無息退還予原告。而原告業
        已交付四批材料給被告，被告尚有材料尾款（即5%之保
        留款）724,102 元未為給付等事實，如前所述為兩造所
        不爭執而可信為真實。又原告主張被告所承攬之系爭工
        程業於93年 9月間完工，並經業主西濱南工處驗收合格
        之事實，亦為被告所不爭執，自可信屬真正。是被告所
        承攬之工程既經其業主西濱南工處驗收合格，則兩造合
        約書第 4條所定給付5%保留款之期限，當屬屆至，原告
        依該合約書第4條之約定，請求被告給付尾款724,102元
        ，即有理由。
  （二）被告抗辯其因原告未依約交付第 5批貨物，致受有可獲
        價差 5,260,510元之損害，惟原告否認被告曾通知出貨
        ，被告就此雖舉證人丙○○到庭證述：「本來這批貨是
        將軍溪橋要使用的材料，但變更為景觀橋後，有時候開
        工，有時候停工，一直到91年間才開工，第 5批貨是在
        開工之前，有通知偉傑公司進貨，偉傑公司一開始有說
        要進貨，經過 2個月後偉傑公司也沒有進貨，且偉傑公
        司的業務到工地來說因鋼鐵價格大漲，所以他們不交貨
        了，之後公路局就將將軍溪及另外 8座橋樑工程全部不
        做了」「（法官問：何時通知原告進第 5批貨品？）大
        約91年5、6月間」「（法官問：以何種方式通知？）以
        口頭方式通知」「（法官問：第3、4批以何種方式通知
        進貨？）以進貨通知單通知進貨的規格、數量，但交貨
        時間只是以口頭通知」等語。惟該證人係被告公司承辦
        系爭工程之專案經理，所為證言之憑信性本已較低，自
        應參酌其他佐證，無何瑕疵可指，而足以認定與事實相
        符，方可採信。查被告所承攬系爭工程將軍溪橋樑路段
        自開工日（88年 7月11日）至92年10月西濱南工處通知
        被告減做期間，除90年 7月28日起至90年11月27日為復
        工期間外，其餘時間均為停工期間等情，有西濱南工處
        94年10月13日濱南工字第0940006202號函為證，復為兩
        造所不爭執而可信為真實，則在90年11月27日至92年10
        月間，該將軍溪橋樑路段工程均在停工期間，何來91年
        間才開工，並在開工前即91年5、6月間通知原告出第 5
        批貨？顯見證人丙○○所為上開證詞存有與事實不符之
        瑕疵。又系爭盤式支承材料係向國外訂購，業據原告陳
        明在卷；兩造之工程材料合約書第5項第1款亦明定：「
        契約簽訂後，乙方（指原告）應於甲方（指被告，下同
        ）通知後三個月內進貨，按甲方指定地點、規格、數量
        進貨‧‧‧」；另依原告提出由被告製交之第 3批交貨
        通知單，除記載規格（以如附件之方式指定）、數量外
        ，並有交貨地點及交貨日期之指定，且亦表明點交方式
        、點收人、連絡人地址電話等資料；參諸相同事務通常
        均循同一模式處理之經驗法則，益徵兩造間確係由被告
        以交貨通知單之書面，詳載有關交貨之相關事項，通知
        原告，使原告能依約定期間，為出貨之準備，並辦理出
        貨事宜。是證人丙○○證述：第 5批貨係以口頭方式通
        知出貨，第3、4批之進貨通知單係通知進貨的規格、數
        量，有關交貨時間僅以口頭通知等語，亦與事實不符。
        雖該證人接續證述第 5批貨亦有以交貨通知單，通知原
        告出貨，惟被告就本院告以應提出第 5批貨之交貨通知
        單時，竟陳稱：「只有口頭，一般都以口頭通知，但進
        貨規格才以通知單方式通知原告」等語（見94年 9月29
        日言詞辯論筆錄），明顯與其製作而詳載如前所述有關
        交貨事宜之交貨通知單不符。況被告於94年11月 3日言
        詞辯論期日已當庭表明無法提出第 5批貨之交貨通知單
        ，是證人丙○○證述第 5批貨亦有以交貨通知單，通知
        原告出貨等語，自難採信。至西濱南工處94年10月13日
        濱南工字第0940006202號函雖明示系爭工程於91年 4月
        以後，除將軍溪橋路段外，其他橋樑路段尚須使用盤式
        支承材料，證人丙○○亦證述第 5批貨非僅供將軍溪橋
        路段使用等語，惟被告既未能證明其有通知原告交付第
        5 批貨，縱該批貨尚供其他路段使用，亦難據此即認原
        告有拒絕供料之違約。是被告所為舉證，尚難以證明其
        有通知原告交付第 5批貨，其抗辯原告拒絕供料，致被
        告受有 5,260,510元之損害，並以此項損害賠償債權與
        原告之請求為抵銷，即無可採。再者，原告既無不為供
        料之違約情事，當不可能與被告達成尾款當做違約金，
        不再請求之協議，故被告此部分之抗辯，亦無可採。
  （三）給付有確定期限者，債務人自期限屆滿時起，負遲延責
        任。給付無確定期限者，債務人於債權人得請求給付時
        ，經其催告而未為給付，自受催告時起，負遲延責任。
        其經債權人起訴而送達訴狀，或依督促程序送達支付命
        令，或為其他相類之行為者，與催告有同一之效力。民
        法第 229條第1項、第2項定有明文。又遲延之債務，以
        支付金錢為標的者，債權人得請求依法定利率計算之遲
        延利息。但約定利率較高者，仍從其約定利率。應付利
        息之債務，其利率未經約定，亦無法律可據者，週年利
        率為百分之五，民法第233條第 1項、第203條亦有明文
        。本件原告對被告之貨款債權，核屬無確定期限之給付
        ，自應經原告之催告而未為給付，被告始負遲延責任。
        是原告請求自支付命令送達被告翌日即94年5月20日（
        參卷內送達證書）起，按週年利率5%計算之法定遲延利
        息，核無不合。
  （四）綜上所述，原告依系爭工程材料合約書第 4條之約定，
        請求被告給付724,102元，及自94年5月20日起至清償日
        止，按週年利率5%計算之利息，為有理由，應予准許。
六、結論：原告之訴為有理由，依民事訴訟法第78條，判決如主
          文。
中　　華　　民　　國　　94　　年　　11　　月　　22　　日
                  民事第四庭    法　官　張恩賜
以上正本係照原本作成。
如對本判決上訴，須於判決送達後20日內向本院提出上訴狀（須
附繕本）。
中　　華　　民　　國　　94　　年　　11　　月　　22　　日
                                書記官
